臺灣雲林地方法院民事判決
111年度勞訴字第2號
原      告  劉育志  
            劉江漢  
共      同
訴訟代理人  鄧羽秢律師
被      告  雲林縣古坑鄉公所

法定代理人  沈勝騰  
訴訟代理人  郭鴻慶  
            楊秉羲  
上列當事人間請求給付退休金或資遣費等事件，本院於民國111
年5月18日言詞辯論終結，判決如下：
    主       文
一、被告應給付原告丙○○新臺幣陸萬壹仟捌佰零伍元，及自民國
    110年11月24日起至清償日止，按週年利率百分之五計算之
    利息。
二、被告應給付原告乙○○新臺幣拾萬壹仟伍佰柒拾伍元，及自民
    國110年11月24日起至清償日止，按週年利率百分之五計算
    之利息。
三、訴訟費用由被告負擔。
四、本判決第一、二項得假執行。但被告如分別以新臺幣陸萬壹
    仟捌佰零伍元、拾萬壹仟伍佰柒拾伍元為原告丙○○、乙○○供
    擔保後，得免為假執行。
    事實及理由
壹、程序部分
一、原告於判決確定前，得撤回訴之全部或一部。但被告已為本
    案之言詞辯論者，應得其同意。訴之撤回應以書狀為之。但
    於期日，得以言詞向法院或受命法官為之。以言詞所為訴之
    撤回，應記載於筆錄，民事訴訟法第262條第1項、第2項分
    別定有明文。經查，本件原告於民國111年1月18日在本院調
    解程序時，撤回原民事起訴狀訴之聲明第3項：「被告應發
    給原告丙○○非自願離職證明書」部分（見調解卷第136頁）
    ，核符上開規定，應予准許。
二、本件原告原起訴請求被告除為財產權之給付外，尚於訴之聲
    明第3項請求被告應為非財產權之給付，然原告已撤回該部
    分之請求，業如前述，致本件訴訟標的金額未逾新臺幣（下
    同）50萬元，本應適用簡易程序，惟兩造合意適用通常訴訟
    程序（見本院卷第175頁），基於當事人之程序選擇權，本
    件仍依通常程序審理。
貳、實體部分
一、原告起訴主張：
  ㈠原告丙○○自106年2月6日起至108年12月31日止、原告乙○○自1
    04年3月19日起至108年12月31日止，均在被告所屬之清潔隊
    擔任清潔員工作，並與被告簽訂臨時人員契約書（下稱系爭
    勞動契約），約定日薪為1,200元，一年一簽，每期工作期
    間為1年、前後契約期間不間斷，且長達逾2年，原告之工作
    內容均為溝渠之清理及鄉道雜草整頓等，非可在特定期間內
    完成，屬常態性、繼續性工作，依勞動基準法（下稱勞基法
    ）第9條規定，應視為不定期契約。而原告丙○○於108年9月2
    3日之上班途中暈眩送醫，經診斷為冠心症等，嗣後接受手
    術治療，被告認為原告丙○○心肌梗塞，身體不適合擔任清潔
    員工作；另原告乙○○於108年12月18日發生車禍事故，並受
    有右鎖骨關節脫位、右肋骨骨折等傷害，被告亦認原告乙○○
    之年紀已大、身體狀況不佳，不適合再擔任清潔員工作。被
    告因此自108年12月31日起即未再與原告繼續簽定勞動契約
    ，並於同日將原告退出勞工保險，顯見被告係依勞基法第11
    條第5款「勞工對於所擔任之工作確不能勝任」之規定，終
    止兩造間之勞動契約。
  ㈡被告於108年12月31日，依勞基法第11條第5款規定終止與原
    告間之勞動契約，依同法第16條第1項、第17條第1項及勞工
    退休金條例（下稱勞退條例）第12條第1項規定，原告自得
    請求被告給付預告期間工資及資遣費。而原告丙○○之平均薪
    資為26,022元，工作年資為2年10月25日，已繼續工作2年以
    上，應於20日預告終止勞動契約，被告應給付原告丙○○預告
    期間工資24,000元（計算式：1,200元日薪×20日＝24,000元
    ）、資遣費37,805元，合計61,805元；原告乙○○之平均薪資
    為27,402元，工作年資為4年9月12日，已繼續工作3年以上
    ，應於30日預告終止勞動契約，被告應給付原告乙○○預告期
    間工資36,000元（計算式:1,200元日薪×30日＝36,000元）、
    資遣費65,575元，合計101,575元。爰依勞基法第16條第1項
    、勞退條例第12條第1項規定，請求被告給付預告期間之工
    資及資遣費，並聲明：如主文第1、2項所示。
二、被告答辯略以：
　㈠原告丙○○因急性心肌梗塞，自108年9月23日起被告即給予病
    假，此後又因呼吸不暢，須緊急氣切，被告除請原告丙○○安
    心休養外，並告知如身體狀況許可，可通知被告辦理恢復上
    班，惟原告丙○○均未與被告有所聯繫，亦未洽談上班事宜。
  ㈡原告乙○○於108年12月18日，因個人因素車禍受傷住院，被告
    於110年12月19日派員前往慰問，原告乙○○表明因年紀已大
    ，受傷後體力不佳，已無法勝任工作，被告當場請其安心休
    養，等身體復原再行上班，惟原告乙○○嗣後亦未通知被告是
    否上班或洽談上班事宜。
  ㈢綜上，被告從未表示要資遣原告，也無向原告表示將不再僱
    用，原告於108年12月31日結束當年度工作後，未曾向被告
    通知可恢復上班或辦理任何請假事宜，且原告於系爭勞動契
    約到期後並無簽立離職證明，未於隔年度上班日前來續簽契
    約及工作，直至109年3月初，被告始接獲雲林縣政府通知勞
    資爭議協調，是被告並無終止兩造間之勞動契約，原告之請
    求為無理由等語。並聲明：原告之訴駁回。
三、兩造不爭執之事實：　
  ㈠原告丙○○自106年2月6日起至108年12月31日止，在被告所屬
    清潔隊擔任清潔員工作，於108年3月23日至同年9月22日所
    領取之工資依序為6,000元、26,400元、27,600元、24,000
    元、27,600元、26,400元、21,600元，平均薪資為26,022元
    。
  ㈡原告乙○○自104年3月19日起至108年12月31日止，在被告所屬
    之清潔隊擔任清潔員工作，於108年6月18日至同年12月17日
    所領取之工資依序為10,800元、27,600元、26,400元、25,2
    00元、26,400元、26,400元、20,700元，平均薪資為27,402
    元。　
  ㈢如認本件兩造間之勞動契約係不定期僱傭契約且經被告終止
    ，原告丙○○於契約終止後可領取之資遣費為37,805元；原告
    乙○○可領取之資遣費為65,575元。　
  ㈣如認本件兩造間之勞動契約係不定期僱傭契約且經被告終止
    ，被告應給付之預告工資為：原告丙○○為20日，合計24,000
    元（1,200×20＝24,000）、原告乙○○為30日，合計36,000元
    （1,200×30＝36,000）。
  ㈤兩造同意兩造間之勞動契約為不定期勞動契約。
　㈥被告於108年12月31日將原告之勞工保險退保，此後均未再為
    原告加保。
  ㈦原告丙○○於108年9月23日前往國立臺灣大學醫學院附設醫院
    雲林分院（下稱臺大醫院雲林分院）急診並住院治療，當日
    接受冠狀動脈氣球導管擴張與導管置放術，術後轉加護病房
    ，經診斷為冠心症、肺炎，嗣於108年11月15日前往同院急
    診，同年月18日接受氣管切開手術，同年12月11日接受經皮
    冠狀動脈氣球擴張手術併支架置放，經診斷為氣管軟化症、
    呼吸衰竭、冠狀動脈疾病、心房顫動。
  ㈧原告乙○○於108年12月18日前往臺大醫院雲林分院急診，同年
    月20日接受右鎖骨關節脫位復位內固定術，經診斷為右鎖骨
    關節脫位、右肋骨骨折。
四、兩造之爭執事項：　
  ㈠兩造間之勞動契約是否已經終止？
  ㈡如認兩造間之勞動契約已經終止，是否係由被告依勞基法第1
    1條第5款規定終止？
　㈢原告請求被告分別給付原告丙○○61,805元、乙○○101,575元，
    有無理由？
五、本院之判斷：
  ㈠按「勞動契約，分為定期契約及不定期契約。臨時性、短期
    性、季節性及特定性工作得為定期契約；有繼續性工作應為
    不定期契約。定期契約屆滿後，有左列情形之一者，視為不
    定期契約：勞工繼續工作而雇主不即表示反對意思者。雖
    經另訂新約，惟其前後勞動契約之工作期間超過90日，前後
    契約間斷期間未超過30日者。前項規定於特定性或季節性之
    定期工作不適用之。」勞基法第9條定有明文。是以，有繼
    續性之工作，應為不定期契約；反之，非繼續性之工作，始
    得為定期契約。所謂有繼續性之工作，係指勞工所擔任之工
    作，對於該事業單位之業務性質與經營運作，具有持續性之
    需要而言。又所謂非繼續性之工作，係指雇主非有意持續維
    持之經濟活動，因臨時性、短期性、季節性及特定性之經濟
    目的，所衍生之相關職務工作而言。再者，依勞基法施行細
    則第6條規定可知，所謂臨時性工作，係指無法預期之非繼
    續性工作，其工作期間在6個月以內者而言；所謂短期性工
    作，係指可預期於6個月內完成之非繼續性工作而言；所謂
    季節性工作，係指受季節性原料、材料來源或市場銷售影響
    之非繼續性工作，其工作期間在9個月以內者而言；所謂特
    定性工作，係指可在特定期間完成之非繼續性工作而言，又
    特定性工作之工作期間超過1年者，則應報請主管機關核備
    。另有關「短期性工作」與「特定性工作」之區別，如事業
    單位之工作標的可於預見期間內完成，完成後別無同樣工作
    標的者，應屬短期性工作；如事業單位之工作標的係屬於進
    度中之一部分，當完成後其所需之額外勞工或特殊技能之勞
    工，因已無工作標的而不需要者，則屬特定性工作。經查，
    本件依兩造簽訂系爭勞動契約之僱用期間，原告丙○○部分自
    106年2月6日起至108年12月31日止、原告乙○○部分自104年3
    月19日起至108年12月31日止，均為一年一簽，並於每年之1
    月間續簽，兩造間之僱佣期間未曾間斷等情，有被告111年3
    月9日古鄉清字第1111500025號函暨所檢附之臨時人員契約
    書在卷可憑（見本院卷第15至35頁），依勞基法第9條第1、
    2項規定，顯非得為臨時性工作之定期契約。其次，依兩造
    簽訂之系爭勞動契約第1條雖均記載：「僱用期間：自…至…
    止」等語（見本院卷第17至35頁），惟檢視兩造間之臨時人
    員契約書第2條規定：「乙方接受甲方之指揮監督，並服從
    甲方工作規則與紀律，從事下列工作：㈠本鄉轄內道路路容
    環境整理⒈割草。⒉垃圾撿拾。⒊路邊泥土清除及排水溝清理
    等。⒋路樹雜枝修除。⒌災後環境清潔衛生整理、維護。㈡各
    項報表填報（工作日誌）。㈢其他與上述工作相當之工作」
    。由上可見，原告所從事之工作內容，主要為古坑鄉公所轄
    道路路容環境整理、割草、垃圾撿拾、路邊泥土清除及排水
    溝清理、路樹修除、災害環境整理、修復等，益證被告僱用
    原告所從事之清潔等相關工作，係屬常態性、繼續性事務，
    並非因一時特定工作之需，可在特定期間完成之非繼續性工
    作至明。是以，審究原告之工作內容應屬繼續性之工作，並
    非無法預期且其工作期間在6個月以內之臨時性工作，且亦
    非可在特定期間內完成之非繼續性工作，而被告針對此點固
    曾否認，但於本院言詞辯論時既已不再爭執（見本院卷第84
    、86頁），則依勞基法第9條第1項、第2項規定，兩造間之
    勞動契約應視為不定期勞動契約，合先敘明。
  ㈡兩造間之不定期勞動契約，至遲業經原告於109年2月3日，依
    勞基法第11條第1項第5款規定終止：
　⒈原告主張被告於108年12月31日後，均以原告身體不適為由，
    已無法勝任清潔隊員之工作，而未再繼續與原告簽訂次年度
    之勞動契約，並逕予將原告之勞工保險退出，顯係依勞基法
    第11條第5款規定，終止兩造間之勞動契約等語，惟經被告
    執前詞否認，辯稱其從未資遣原告，也不曾向原告表示不再
    僱用，係原告自己未向被告通知可恢復上班或辦理任何請假
    事宜，被告並無終止兩造間之勞動契約。
　⒉經查，原告丙○○於108年9月23日，前往臺大醫院雲林分院急
    診並接受住院治療，當日進行冠狀動脈氣球導管擴張與導管
    置放術，術後轉加護病房，經診斷為冠心症、肺炎，嗣於10
    8年11月15日，又前往上開醫院急診，同年月18日接受氣管
    切開手術，同年12月11日接受經皮冠狀動脈氣球擴張手術併
    支架置放，經診斷為氣管軟化症、呼吸衰竭、冠狀動脈疾病
    、心房顫動；原告乙○○則於108年12月18日，前往臺大醫院
    雲林分院急診，同年月20日接受右鎖骨關節脫位復位內固定
    術，經診斷為右鎖骨關節脫位、右肋骨骨折各情，有原告之
    臺大醫院雲林分院診斷證明書在卷可稽（見本院卷第97至10
    5頁），並為兩造所不爭執（見本院卷第176頁），應信為真
    。參酌被告於本院陳稱：當時是因為原告沒有辦法工作，我
    去看原告時，有跟他們說等身體比較好的時候，可以再回來
    上班，年底我跟乙○○說身體恢復之後要跟我們講，要回來上
    班，隔年原告都沒有回來表示要上班，也沒有再請病假或延
    長病假。因為原告二人都受傷，丙○○是因為生病氣切、乙○○
    是為因車禍，均沒有辦法繼續工作，所以契約到期之後就沒
    有再繼續簽約等語（見本院卷第84、86、176頁）。由此可
    見，被告確實沒有再與原告簽訂108年以後之勞動契約。
　⒊被告雖辯稱其並未向原告為終止兩造間勞動契約之意思表示
    。然據原告主張稱：109年1月7日乙○○回診，經診斷宜休養3
    個月，但由於乙○○復元還不錯，便於109年2月3日左右，與
    丙○○到被告處向甲○○（即被告之訴訟代理人）表示目前原告
    狀況比較好了，有意願回來工作，甲○○則表示乙○○有歲數了
    ，回來工作還要擔心出狀況，丙○○的狀況，無法再用他，現
    在2月了，我們工作無法空那麼久，真的不用勉強，合約也
    到期了，勞健保也退了，原告等不到被告的回應，才於109
    年3月2日到雲林縣政府申請勞資爭議調解等語（見本院卷第
    94、85頁）。本院檢視卷附丙○○之臺大醫院雲林分院108年1
    2月13日診斷證明書載明：「…於108年12月14日出院，宜休
    養1個月不宜從事體力勞動」等語（見本院卷第101頁），及
    乙○○之同院109年1月7日診斷證明書載明：「…於108年12月3
    0日出院，於109年1月7日來院門診回診，宜休養3個月」等
    語（見本院卷第105頁），可見原告主張其等休養約1個月後
    ，於109年1、2月間身體狀況皆已漸好轉等語，確實有所憑
    據；另參酌兩造間歷來均係於每年1月10日或15日簽訂臨時
    人員契約書，亦有前開契約書可證（見本院卷第17至35頁）
    ，故原告於109年2月3日即已過每年續約時間後，未能等到
    被告之回應，始前往被告處請求回復工作等情，核與上開客
    觀事證吻合，可信度亦高；再佐以被告於108年12月以後即
    未再為原告提繳勞工退休金，有勞動部勞工保險局110年11
    月25日保退五字第11013237600號函暨所附之勞工退休金個
    人專戶明細資料存卷足查（見調解卷第85至117頁），兩造
    亦不爭執被告於108年12月31日即將原告之勞工保險退出，
    之後未再替原告加保等語（見本院卷第176頁），彰顯原告
    主張被告以丙○○、乙○○之身體狀況均不佳，已不適於從事清
    潔隊工作，而將原告之勞工保險退出，並拒絕再與原告簽約
    等情，信而有據；末衡以原告於109年3月2日向雲林縣政府
    申請勞資爭議調解時，係請求被告給付資遣費及預告期間工
    資，非請求確認兩造間之僱傭關係存在，有上開勞資調解紀
    錄可證（見調解卷第41頁），而倘若原告先前未曾遭被告拒
    絕續約，依一般人之生活經驗，被告應係請求對其等較為有
    利之確認兩造間之僱傭關係存在，始符常情。綜此，原告主
    張被告於109年2月3日有向原告表示欲終止兩造間之勞動契
    約一情，堪予認定。
　⒋按勞工對於所擔任之工作確不能勝任時，雇主得預告勞工終
    止勞動契約，勞基法第11條第5款定有明文。又勞動契約之
    終止，不論是雇主經預告、不經預告而單方終止，或勞方經
    預告、不經預告而終止，其等所為之終止契約意思表示，均
    屬單方行使契約終止權所為之意思表示，核屬形成權之行使
    ，均無待他方為同意或不同意之意思表示即生效力。意即於
    對話而為意思表示時，其意思表示，以相對人了解時；於非
    對話而為意思時，其意思表示，以通知到達相對人時，發生
    終止契約之效力。查本件被告雖於108年12月31日即將原告
    之勞工保險退出，並不再與之續約，惟被告係於109年2月3
    日左右，始以對話方式向原告表達上情，被告終止兩造間勞
    動契約之意思表示至遲於109年2月3日到達原告並為原告所
    了解，原告進而於同年3月2日向雲林縣政府申請勞資爭議調
    解，並請求被告應給付預告期間工資及資遣費，有雲林縣政
    府勞資爭議調解紀錄在卷可按（見調解卷第41頁），依上開
    規定及說明，應認兩造間之勞動契約至遲係由被告於109年2
    月3日，依勞基法第11條第5款規定終止，原告上開主張，應
    可採信。
　㈢被告應分別給付原告丙○○61,805元、原告乙○○101,575元：
  ⒈雇主依第11條或第13條但書規定終止勞動契約者，其預告期
    間依左列各款之規定：繼續工作3個月以上1年未滿者，於1
    0日前預告之。繼續工作1年以上3年未滿者，於20日前預告
    之。繼續工作3年以上者，於30日前預告之。勞工於接到前
    項預告後，為另謀工作得於工作時間請假外出。其請假時數
    ，每星期不得超過2日之工作時間，請假期間之工資照給。
    雇主未依第1項規定期間預告而終止契約者，應給付預告期
    間之工資，勞基法第16條定有明文。經查，原告丙○○、乙○○
    任職於被告期間各已逾2年、3年，原告於109年2月3日依勞
    基法第11條第5款規定終止兩造間勞動契約，依同法第16條
    第1項第3款規定，就原告丙○○部分應有20日、就原告乙○○部
    分應有30日之預告期間，然被告未為預告，自應各給付原告
    丙○○、乙○○各20日、30日之預告期間工資即兩造所不爭執之
    原告丙○○部分為24,000元（計算式：1,200元x20日=24,000
    元）、原告乙○○部分為36,000元（計算式：1,200元x30日=3
    6,000元），原告此部分之請求為有理由，應予准許。
  ⒉按勞工適用勞退條例之退休金制度者，適用本條例後之工作
    年資，於勞動契約依勞基法第11條、第13條但書、第14條及
    第20條或職業災害勞工保護法第23條、第24條規定終止時，
    其資遣費由雇主按其工作年資，每滿1年發給1/2個月之平均
    工資，未滿1年者，以比例計給；最高以發給6個月平均工資
    為限，勞退條例第12條第1項定有明文。經查，被告既依勞
    基法第11條第5款規定終止兩造間之勞動契約，原告自得依
    勞退條例第12條第1項規定，請求被告給付資遣費。而原告
    丙○○之月薪為26,022元，為兩造所不爭執，其自106年2月6
    日開始任職於被告至109年2月3日離職日止，其資遣年資為2
    年11個月又28天，資遣基數為【1+123/248（資遣基數計算
    公式：[年+(月+日÷當月份天數)÷12]÷2】，原告丙○○得請求
    被告給付之資遣費為38,928元【計算式：26,022×（1+123/2
    48）=38,928.07，元以下四捨五入，下同】；原告乙○○之月
    薪為27,402元，為兩造所不爭執，其自104年3月19日開始任
    職於被告至109年2月3日離職日止，其資遣年資為4年10個月
    又15天，資遣基數為【2+325/744（資遣基數計算公式：[年
    +(月+日÷當月份天數)÷12]÷2】，原告乙○○得請求被告給付
    之資遣費為66,774元【計算式：27,402x（2+325/744）=66,
    773.9，元以下四捨五入】。承此，原告丙○○請求被告給付
    資遣費37,805元，未逾其得請求之38,928元，原告乙○○請求
    被告給付資遣費65,575元，未逾其得請求之66,774元，均有
    理由，應予准許。
六、綜上所述，原告依勞基法第16條第1項第2、3款、勞退條例
    第12條第1項規定，請求被告應給付原告丙○○61,805元（預
    告期間工資24,000元+資遣費37,805元）、給付原告乙○○101
    ,575元（預告期間工資36,000元+資遣費65,575元），及均
    自起訴狀繕本送達翌日即110年11月24日（見調解卷第79頁
    ）起至清償日止，按週年利率5%計算之利息，為有理由，應
    予准許。
七、法院就勞工之給付請求，為雇主敗訴之判決，應依職權宣告
    假執行，前項請求，法院應同時宣告雇主得供擔保或將請求
    標的物提存而免假執行，勞動事件法第44條第1項、第2項定
    有明文。本件判決第1、2項為被告即雇主敗訴之判決，依上
    開規定，本院並依職權宣告假執行及免為假執行。
八、本件事證已臻明確，兩造其餘攻擊防禦方法及所提證據，經
    審核後與判決結果無涉，不再逐一論述。
九、訴訟費用負擔之依據：民事訴訟法第78條。　　
中　　華　　民　　國　　111 　年　　5 　　月　　31　　日
                  勞動法庭  法　官  曾鴻文
以上正本係照原本作成。　
如對本判決上訴，須於判決送達後20日內向本院提出上訴狀。如
委任律師提起上訴者，應一併繳納上訴審裁判費。
中　　華　　民　　國　　111 　年　　5 　　月　　31　　日
                            書記官  王淑美